臺灣新北地方法院民事裁定　　　　　110年度消債更字第455號
聲　請　人　顏郁蓁


代　理　人　羅文謹律師(法扶律師)
上列當事人聲請消費者債務清理更生事件，本院裁定如下：
    主  文
聲請人顏郁蓁自中華民國一百一十年十一月十八日上午十時起開
始更生程序。
命司法事務官進行本件更生程序。
    理  由
一、按債務人不能清償債務或有不能清償之虞者，得依本條例所
    定更生或清算程序，清理其債務。債務人無擔保或無優先權
    之本金及利息債務總額未逾新臺幣(下同)1200萬元者，於法
    院裁定開始清算程序或宣告破產前，得向法院聲請更生。債
    務人對於金融機構負債務者，在聲請更生或清算前，應向最
    大債權金融機構請求協商債務清償方案，或向其住、居所地
    之法院或鄉、鎮、市、區調解委員會聲請債務清理之調解。
    協商或調解成立者，債務人不得聲請更生或清算，但因不可
    歸責於己之事由，致履行有困難者，不在此限。消費者債務
    清理條例(下稱消債條例)第3條、第42條第1項、第151條第1
    項、第7項分別定有明文。次按「法院裁定開始更生或清算
    程序後，得命司法事務官進行更生或清算程序，必要時得選
    任律師、會計師或其他適當之自然人或法人一人為監督人或
    管理。法院開始更生程序之裁定，應載明其年、月、日、時
    ，並即時發生效力。消債條例第16條第1項、第45條第1項亦
    有明定。再按消債條例第151條第5項但書(現行法為第151條
    第7項但書)規定「因不可歸責於己之事由，致履行顯有重大
    困難」，並未附加「不可預見」之要件，亦即該事由並不以
    債務人「不可預見」為必要。該項但書規定情形，僅須於法
    院就更生或清算之聲請為裁判時存在即可，不以協商成立後
    始發生者為限，並與債務人於協商時能否預見無關。債務人
    於協商時縱未詳加思考、正確判斷，或可預見將來履行可能
    有重大困難而仍冒然簽約成立協商，亦不能據此即認其履行
    顯有重大困難係可歸責於債務人(司法院民國98年第1期民事
    業務研究會第24號司法院民事廳消費者債務清理條例法律問
    題研審小組意見參照)。
二、聲請意旨略以：聲請人因積欠債務，曾於民國95年依中華民
    國銀行公會會員辦理消費金融案件無擔保債務協商機制，向
    最大債權金融機構中國信託商業銀行股份有限公司(下稱中
    國信託銀行)申請債務協商，並達成分期還款協議，於96年4
    月25日因故毀諾。聲請人110年8月間向本院聲請債務清理前
    置調解，經中國信託銀行評估聲請人無法負擔任何方案，故
    未於調解期日到場，因而調解不成立。聲請人顯有不能清償
    債務之情形，爰依法聲請裁定開始消費者債務清理之更生程
    序等語。
三、經查：
(一)聲請人曾於消債條例施行前依中華民國銀行公會會員辦理消
    費金融案件無擔保債務協商機制，向最大債權金融機構中國
    信託銀行申請債務協商，並達成「80期、利率12.88%、月付
    34,605元」之分期還款協議，惟其於96年4月25日因故毀諾
    等情，業經中國信託銀行陳報在卷，堪認可採。其另依消債
    條例第151條規定向本院聲請債務清理前置調解，惟前置調
    解仍未成立等節，亦經本院依職權調取110年度司消債調字
    第474號調解卷核閱無訛。是本件聲請人聲請更生可否准許
    ，除須符合不可歸責於己之事由，致履行有困難之要件外，
    尚須審究聲請人現況是否有不能清償債務或有不能清償之虞
    之情事而定。
(二)聲請人之財產及收入：聲請人名下並無任何財產，有聲請人
    全國財產稅總歸戶財產查詢清單為證，堪信為實；聲請人之
    收入部分，依聲請人108、109年度綜合所得稅各類所得資料
    清單，其2年間無任何收入，惟上開資料僅係作為報稅之用
    ，依其陳報每月平均薪資約為25,000元，並提出財產及收入
    狀況說明書、勞工保險被保險人投保資料表暨明細、前置調
    解收入切結書為憑。又聲請人經法律扶助基金會律師代理，
    聲請人應已明瞭陳述不實將遭受之不利益，故本院暫以25,0
    00元列計其每月收入。
(三)聲請人之必要支出狀況：聲請人主張其每月必要支出依新北
    市政府所公告之110年度新北市最低生活費15,600元之1.2倍
    計算即18,720元，經核符合消債條例第64條之2第1項規定；
    且依消債條例施行細則第21條之1第3項規定，聲請人若表明
    以行政院衛生福利部公布之最低生活費1.2倍計算必要支出
    ，毋庸記載原因、種類及提出證明文件，是聲請人上開主張
    應為可採。
(四)聲請人每月可處分所得25,000元，扣除每月必要生活支出18
    ,720元後，每月雖有餘額6,280元，但已連續3個月低於前開
    與中國信託銀行達成「80期、利率12.88%、月付34,605元」
    之清償方案，是依前揭民事業務研究會結論及消債條例第15
    1條第8項準用同條例第75條第2項規定，聲請人因收入不足
    支應協商金額而毀諾，自屬有不可歸責於己之事由。再衡以
    聲請人目前收入狀況，較之尚欠債務總額，即聲請人所積欠
    債務總額暫以中國信託銀行向本院陳報全體金融機構債權人
    債權額4,871,069元及元大國際資產管理股份有限公司陳報
    債權額為777,699元，合計5,648,768元計算，以聲請人之財
    產及收入，並其積欠多筆債務之情形以觀，堪認其客觀上已
    處於因欠缺清償能力而不足以清償債務之經濟狀態。是本院
    依據聲請人目前現況、財產、勞力及信用等清償能力為綜合
    判斷，其積欠債務數額顯非得在短期內完全清償，認聲請人
    應具有消債條例第3條所規定「債務人不能清償債務」之情
    形。
四、綜上所述，本件聲請人為一般消費者，其有無法清償債務之
    情事，又所負無擔保或無優先權之本金及利息債務總額並未
    逾1,200萬元，復未經法院裁定開始清算程序或宣告破產，
    並查無消債條例第6條第3項、第8條或第46條各款所定駁回
    更生聲請之事由存在。從而，聲請人本件更生之聲請，洵屬
    有據，應予准許，並命司法事務官進行本件更生程序。
五、依消債條例第11條第1項、第45條第1項、第16條第1項，裁
    定如主文。
中    華    民    國   110    年    11    月    17    日
                  民事第六庭  法  官  莊惠真
上為正本係照原本作成。
本件不得抗告。
本裁定已於110年11月18日上午10時公告。
中    華    民    國  110     年    11    月    18    日
                              書記官  陳曉瑋